【裁判字號】    95,訴,286
【裁判日期】    950710
【裁判案由】    強盜
【裁判全文】
臺灣屏東地方法院刑事判決               95年度訴字第286號
公  訴  人  臺灣屏東地方法院檢察署檢察官
被      告  甲○○
指定辯護人  本院公設辯護人  丙○○
上列被告因強盜案件，經檢察官提起公訴（95年度偵字第2079號
），本院判決如下：
    主  文
甲○○意圖為自己不法之所有，以恐嚇使人將本人之物交付，處
有期徒刑壹年，扣案之黑色頭套壹個沒收。
    事  實
一、甲○○曾於民國91年間因犯殺人未遂案件，經臺灣高等法院
    高雄分院判處有期徒刑5 年，再經最高法院駁回上訴確定，
    於94年10月11日假釋出監，現仍在假釋期間（不構成累犯）
    ，詎猶不知悔改，復意圖為自己不法之所有，於95年3 月20
    日下午8 時35分許，騎乘向不知情之潘進添借得之車牌號碼
    PFN －856 號機車，至屏東縣內埔鄉○○村○○路與育文路
    交岔路口，將機車停放在附近巷口，隨即頭罩其所有之黑色
    頭套，身穿向不知情之潘勝利借得之黃色雨衣，攜帶其拾獲
    之他人丟棄之水果刀1 把，進入屏東縣內埔鄉○○村○○路
    37 號 興隆商店內，逕自走向店內櫃檯，以其身著之裝備及
    目視店員乙○○之方式，恐嚇距離櫃檯5 、6 公尺外之乙○
    ○，致乙○○心生畏懼，任由甲○○至櫃檯抽屜自行拿取現
    金新臺幣（下同）2,500 元，乙○○同時趁機跑至店外呼救
    ，甲○○見狀不及騎乘機車，隨即從隔壁巷子躲藏逃逸，並
    將雨衣、黑色頭套、水果刀丟棄於附近巷子。嗣於95年3 月
    22日凌晨1 時20分許，在屏東縣內埔鄉○○村○○路466 號
    市外桃源汽車旅館212 室，為警循線查獲，並扣得強盜所得
    剩餘之財物1,000 元，及上開黑色頭套1 個、雨衣1 件、水
    果刀1 把。
二、案經屏東縣警察局內埔分局報告臺灣屏東地方法院檢察署檢
    察官偵查起訴。
    理  由
壹、證據能力方面
    按被告以外之人於審判外之言詞或書面陳述，除法律有規定
    者外，不得作為證據，刑事訴訟法第159 條第1 項固定有明
    文。惟被告以外之人於審判外之陳述，雖不符同法第159 條
    之1 至之4 規定，而經當事人於審判程序同意作為證據，法
    院審酌該言詞陳述或書面陳述作成時之情況，認為適當者，
    亦得為證據。又當事人、代理人或辯護人於法院調查證據時
    ，知有第159 條第1 項不得為證據之情形，而未於言詞辯論
    終結前聲明異議者，視為有前項之同意，此據同法第159 條
    之5 規定甚明。證人乙○○、潘進添、潘勝利於警詢之證述
    固屬被告以外人於審判外之陳述，然辯護人則就此證據能力
    問題無意見，且本院認為以之作為本案之證據核屬適當，是
    依刑事訴訟法第159 條之5 第1 項之規定，自得為證據。
貳、得心證之理由
一、上開犯罪事實，業據被告甲○○於警詢、偵查及本院審理時
    供承不諱，核與證人乙○○於警詢及本院審理時證述遭恐嚇
    取財情節，及證人潘進添、潘勝利分別證述被告借用機車、
    雨衣等情節相符，並有贓物認領保管單1 份、機車行車執照
    1 份、現場圖1 份及照片16張附卷可稽，復有扣案黑色頭套
    1 個、雨衣1 件、水果刀1 把可資佐證，足認被告之自白與
    事實相符，應堪採信。本件事證明確，被告犯行堪予認定。
二、按刑法上恐嚇取財罪之「恐嚇」，固係指以危害通知他人，
    使該人主觀上生畏怖心之行為，然此危害之通知，並非僅限
    於將來，其於現時以危害相加者，亦應包括在內。因是，恐
    嚇之手段，並無限制，其以言語、文字為之者固無論矣，即
    使出之以強暴、脅迫，倘被害人尚有相當之意思自由，而在
    社會一般通念上，猶未達於不能抗拒之程度者，仍屬本罪所
    謂「恐嚇」之範疇。至於危害通知之方法，亦無限制，無論
    明示之言語、文字、動作或暗示之危害行為，苟已足使對方
    理解其意義之所在，並足以影響其意思之決定與行動自由者
    均屬之（最高法院81年台上字第867 號判決參照）。次按刑
    法第346 條第1 項恐嚇取財罪之成立，須以意圖為自己或第
    三人不法之所有，以恐嚇使人將本人或第三人之物交付為構
    成要件，其態樣包括被害人自行交付財物或「默許行為人取
    其財物」（最高法院84年度台上字第1790號判決參照）。再
    按刑法上強盜罪與恐嚇取財罪之區別，係以被告對被害人施
    用威嚇程度為準，如其程度尚不足以壓抑被害人之意思自由
    ，被害人並非不能抗拒，或未達於不能抗拒之程度，其交付
    財物與否，儘有自由斟酌之餘地者，僅應成立恐嚇取財罪（
    最高法院79年度台上字第5023號判決參照）。又強盜罪之強
    暴、脅迫，以所施用威嚇之程度，客觀上足以壓抑被害人之
    意思，至使不能抗拒為已足，至施用之威嚇手段，客觀上是
    否足以壓抑被害人之意思自由，應依一般人在同一情況下，
    其意思自由是否因此受壓制為斷，不以被害人之主觀意思為
    準（有最高法院87年度台上字第3705號判決參照）。而是否
    「不能抗拒」，除應考量行為人所實施之不法手段是否足以
    抑制通常人之抗拒，使之喪失自由意思外，並應就被害人之
    年齡、性別、性格、體能及當時所處環境等因素，加以客觀
    之考察，以為判別標準（最高法院88年度台上字第2132號判
    決參照）。查本件被告甲○○雖以頭罩黑色頭套，身穿黃色
    雨衣，攜帶水果刀之方式，進入興隆商店內，逕自走向店內
    櫃檯，惟被告僅以其身著之裝備及目視店員乙○○之方式，
    恐嚇距離櫃檯5 、6 公尺外之乙○○，並未有進一步之動作
    ，且被告自行至櫃檯抽屜自行拿取現金之際，乙○○因畏懼
    同時跑出店外呼救等情，業據證人乙○○於本院審理時證述
    甚詳。是依當時客觀環境觀察，被告僅對證人乙○○施恐嚇
    ，並未使用強暴手段，證人乙○○亦僅心生畏懼，尚未達於
    不能抗拒之程度，核被告甲○○所為，係犯刑法346 條第1
    項之恐嚇取財罪。公訴人以同法第330 條第1 項攜帶兇器強
    盜罪起訴，尚有未洽，惟基本社會事實同一，應予變更起訴
    法條。爰審酌被告有上開殺人未遂之前科，現仍在假釋中，
    素行非佳，有臺灣高等法院被告前案紀錄表1 份附卷可稽，
    被告犯罪動機、目的，持刀恐嚇商家財物之手段惡劣，嚴重
    危害社會治安，及其犯後坦承犯行之態度等一切情狀，量處
    如主文之刑。扣案之黑色頭套1 個，為被告所有供犯罪所用
    之物，業據被告供承在卷，應依刑法第38條第1 項第2 款規
    定宣告沒收；扣案之黃雨衣1 件及水果刀1 把，被告否認為
    其所有之物，亦無其他積極證據足認係被告所有之物，爰不
    予宣告沒收。
據上論斷，應依刑事訴訟法第299 條第1 項前段、第300 條，刑
法第346 條第1 項、第38條第1 項第2 款，罰金罰鍰提高標準條
例第1 條前段，判決如主文。
本案經檢察官鄭伊鈞到庭執行職務。
中    華    民    國    95    年    7     月    10    日
                  刑事第五庭  審判長法  官   石家禎
                                    法  官   林家聖
                                    法  官   楊文廣
以上正本證明與原本無異。
如不服本判決應於收受本判決送達後十日內向本院提出上訴書狀
，其未敘述上訴理由者，並得於提起上訴後十日內向本院補提理
由書狀（均須按他造當事人之人數附繕本）「切勿逕送上級法院
」
中    華    民    國    95    年    7     月    10    日
                                    書記官   林志憲
附錄論罪科刑法條：
刑法第346 條第1 項
意圖為自己或第三人不法之所有，以恐嚇使人將本人或第三人之
物交付者，處六月以上五年以下有期徒刑，得併科一千元以下罰
金。


司法院資訊處製作；財團法人民間司法改革基金會備份。
